【裁判字號】    98,抗,392
【裁判日期】    981207
【裁判案由】    聲請延長羈押
【裁判全文】
臺灣高等法院臺南分院刑事裁定           98年度抗字第392號
抗  告  人
即  被  告  甲○○
                    （現羈押於臺灣雲林看守所中）
選任辯護人  陳中堅律師
上列抗告人因違反槍砲彈藥刀械管制條例案件，不服臺灣雲林地
方法院中華民國九十八年十一月十八日延長羈押之裁定（九十八
年度訴字第五四三號），提起抗告，本院裁定如下：
    主  文
抗告駁回。
    理  由
一、原裁定意旨略以：被告甲○○因違反槍砲彈藥刀械管制條例
    案件，前經本院訊問後，依證人指訴及相關卷證，認為被告
    涉犯槍砲彈藥刀械管制條例第七條第四項之持有手槍及同條
    例第十二條第四項之持有子彈罪嫌，犯罪嫌疑重大，且其所
    涉犯之持有手槍罪嫌，刑度為最輕本刑五年以上有期徒刑之
    罪，有刑事訴訟法第一百零一條第一項第三款之情形，再者
    ，被告涉嫌持有制式手槍、大量子彈，顯有混跡黑道、逃亡
    中國大陸之虞，而依本案情節，法院量處之刑度不至於輕，
    被告亦有逃避刑之執行之疑慮，此非以重保可以替代，非予
    羈押，顯難進行審判、或執行，而有羈押必要，於民國九十
    八年七月一日執行羈押，嗣經本院於九十八年九月二十三日
    裁定自九十八年十月一日起延長羈押二月，茲本院以前項原
    因依然存在，仍有繼續羈押之必要，著自九十八年十二月一
    日起延長羈押二月。爰依刑事訴訟法第一百零八條第一項裁
    定如主文。
二、抗告意旨略以：(一)九十八年九月二十三日行準備程序時，法
    官問：一「你怎麼知道槍是謝宏翔的？」被告林文正稱:「
    我記得當初包包是謝宏翔揹著，所以我打電話叫謝宏翔來。
    」另扣案之子彈有一百多發均係在共同被告謝宏翔所持用之
    包包內查獲，此部分亦有搜索扣押錄影光碟為憑，足證本件
    係共同被告謝宏翔被查獲非法持有槍彈，為逃避刑責而將非
    法持有槍彈之罪名推給共同被告甲○○，冀圖依槍砲彈藥刀
    械管制條例第十八條第四項之規定減輕或免除其刑，至為明
    確，且共同被告謝宏翔於前開準備期日更完全否認槍彈之事
    ，表示「事實上持有部分槍及子彈不是在我身上而是在我的
    包包，是否有人故意放在我身上，這部分要跟我的辯護人再
    溝通。」等語明確，益證扣案之槍彈應係被告謝宏翔所非法
    持有，原審完全無視上開證據資料，作出延長羈押之裁定，
    顯然於法不合。(二)又臺灣雲林地方法院檢察署檢察官追加起
    訴林文正之罪名亦為非法持有制式手槍，為最輕本刑五年以
    上有期徒刑之罪，然原審竟表示「林文正部分因為執行期間
    即將屆滿，這部分我們不另行羈押，請開庭準時到庭，如果
    沒有到庭，我們會另行羈押、通緝。」。再依追加起訴之被
    告林文正與林文正妻子接見時之會客譯文摘要，明顯看得出
    被告林文正一再教唆其妻陳秀鳳及證人潘雨岑如何為不實之
    供述，原審亦無視上開會客譯文而未做任何接押之裁定，令
    被告甲○○著實無法接受，此部分延長羈押之裁定顯然違背
    公平正義之原則，本件被告甲○○所涉之案件雖為最輕本刑
    五年以上有期徒刑之重罪，惟查羈押係對尚未受有罪判決確
    定之人拘禁措施，強烈干預人身自由，並與無罪推定原則存
    在著緊張衝突關係；又羈押對基本權之干預影響，亦不僅限
    於被告之自由剝奪與相關負擔爾，被告經常因羈押之突襲，
    而與其社會、經濟關係斷絕。此一負面影響，往往在羈押執
    行完畢後仍會發揮作用，而「羈押之將人自家庭、社會、職
    業生活中隔離，『拘禁』於看守所，長期拘束其行動，此人
    身自由之喪失，非特予其心理上造成嚴重打擊，對其名譽、
    信用、人格權之影響亦甚重大，係干預人身自由最大之強制
    處分，自僅能以之為『保全程序之最後手段』，允宜慎重從
    事，其非確已具備法定條件且認為有必要者，當不可率然為
    之」（見大法官釋字第三九二號解釋理由書），所期待者係
    在就「保障人權」與「有效實現刑罰權」間之衝突，提供解
    決時之衡平之道。次按，只有在符合一定前提下，方能符合
    憲法比例原則合法羈押被告。此一合法前提，只能在刑事訴
    訟法所容許之羈押事由（目的）為之，亦即羈押之目的存在
    於防止被告脫逃、扭曲事實、再犯。至於被告犯罪嫌疑重大
    ，只是羈押之嫌疑門檻，不能等同於羈押事由，亦不能直接
    推論出羈押事由之存在。否則無異於將具有待刑相同拘禁作
    用之羈押建立在犯罪嫌疑上，牴觸無罪推定原則。蓋只有有
    罪判決確定，才能執行刑罰，是有罪判決之基礎在於犯罪已
    經證明，而非只是犯罪嫌疑，至於法條文字上所謂「非予羈
    押，顯難進行追訴、審判或執行者」，並非羈押事由之規定
    ，而係判斷羈押必要性之參考基準，爰狀請鈞院將原裁定撤
    銷，准被告甲○○具保停止羈押云云。
三、按羈押被告之目的，其本質在於確保訴訟程序得以順利進行
    ，或為確保證據之存在與真實、或為確保嗣後刑罰之執行，
    而對被告所實施剝奪其人身自由之強制處分。被告有無羈押
    之必要，法院僅須審查被告犯罪嫌疑是否重大、有無羈押原
    因、以及有無賴羈押以保全偵審或執行之必要，由法院就具
    體個案情節予以斟酌決定，如就客觀情事觀察，法院許可羈
    押之裁定或延長羈押之裁定，在目的與手段間之衡量並無明
    顯違反比例原則情形，即無違法或不當可言。另執行羈押後
    有無繼續之必要，仍許由法院斟酌訴訟進行程度及其他一切
    情事而為認定（最高法院四十六年度臺抗字第六號判例、九
    十八年度臺抗字第四○五號裁定意旨參照），此乃法律所賦
    予法院之職權。且刑事訴訟法第一百零一條第一項所規定「
    犯罪嫌疑重大」，此項實質要件之關鍵在於「嫌疑」重大，
    而非「犯罪」重大，蓋嫌疑重大者，係指有具體事由足以令
    人相信被告可能涉嫌其被指控之犯罪，與認定犯罪事實所依
    憑之證據需達無合理懷疑之程度，尚屬有別。次按有繼續羈
    押之必要者，得於期間未滿前，經法院依刑事訴訟法第一百
    零一條或第一百零一條之一之規定訊問被告後，以裁定延長
    之，刑事訴訟法第一百零八條第一項定有明文。從而刑事被
    告經法官訊問後，認為犯罪嫌疑重大，而有刑事訴訟法第一
    百零一條第一項各款情形之一者，非予羈押，顯難進行追訴
    、審判或執行，得羈押之，前開情形仍然存在，有繼續羈押
    之必要者，自得依上開規定裁定延長羈押。又應否羈押或延
    長羈押，法院固應按訴訟進行之程度、卷證資料及其他一切
    情事斟酌之，然此畢竟非依證據認定犯罪事實之終局判決，
    而係在偵查或審判程序中為保全訴訟程序進行及判決確定後
    執行之手段，是羈押或延長羈押被告係以被告犯罪嫌疑是否
    重大、有無羈押事由及必要性為審酌之依據法院決定羈押與
    否，自毋庸確切認定被告有罪，僅需檢察官出示之證據，足
    使法院相信被告極有可能涉及被訴犯罪嫌疑之心證程度即屬
    已足。至於被告實際是否成立犯罪，乃本案審判程序時，實
    體上應予判斷之問題，並非法院裁定是否羈押或應否准許延
    長羈押或具保停止羈押或撤銷羈押之審查要件。
四、經查本件被告涉犯之持有手槍罪嫌，刑度為最輕本刑五年以
    上有期徒刑之重罪，業經臺灣雲林地方法院檢察署檢察官提
    起公訴在案（九十八年度偵字第二二一九號、第二二二二號
    ），並有起訴書所載相關卷證、證人指述，及扣案子彈三百
    三十九發，制式手槍一枝可稽（臺灣雲林地方法院檢察署檢
    察官九十八年度偵字第二二一九號、第二二二二號起訴書第
    二至三頁）。原審法院以抗告人罪嫌重大，涉嫌持有制式手
    槍、大量子彈，顯有混跡黑道、逃亡中國大陸之虞，而依本
    案情節，法院量處之刑度不至於輕，被告亦有逃避刑之執行
    之疑慮，不無逃亡之虞，因認有前揭法定羈押事由，非予羈
    押，顯難進行審判，而執行羈押，並於三個月羈押期間即將
    屆滿，經訊問抗告人後，其羈押原因仍然存在，認有繼續羈
    押之必要，而裁定延長羈押期間二月，經核於尚無目的與手
    段間輕重失衡之情形，亦無明顯違反憲法比例原則之情事，
    依法並無不當，核屬原審審判職權之適法行使。抗告意旨猶
    以原裁定枉法裁判，違反公平正義原則、比例原則，牴觸無
    罪推定原則云云，要屬對原裁定已詳予說明論述之事項，徒
    憑己意，再事爭執，難認為有理由，應予駁回。
五、據上論結，應依刑事訴訟法第四百十二條，裁定如主文。
中    華    民    國    98    年    12    月    7     日
                  刑事第六庭    審判長法  官    董武全
                                      法  官    林英志
                                      法  官    沈揚仁
以上正本證明與原本無異。
不得再抗告。
                                      書記官    廖文靜
中    華    民    國    98    年    12    月    8     日


司法院資訊處製作；財團法人民間司法改革基金會備份。
